最高法院刑事判決　　　　　　九十四年度台上字第七二○二號
　　上　訴　人　甲○○
　　　　　　　　　　　　1
上列上訴人因偽造文書等罪案件，不服台灣高等法院高雄分院中
華民國九十二年三月三十一日第二審判決（九十一年度上訴字第
八五八號，起訴案號：台灣高雄地方法院檢察署八十八年度偵字
第二八三四一號），提起上訴，本院判決如下：
    主  文
上訴駁回。
    理  由
按刑事訴訟法第三百七十七條規定，上訴於第三審法院，非以判
決違背法令為理由，不得為之。是提起第三審上訴，應以原判決
違背法令為理由，係屬法定要件。如果上訴理由狀並未依據卷內
訴訟資料，具體指摘原判決不適用何種法則或如何適用不當，或
所指摘原判決違法情事，顯與法律規定得為第三審上訴理由之違
法情形，不相適合時，均應認其上訴為違背法律上之程式，予以
駁回。本件上訴人甲○○對偽造及行使偽造私文書部分上訴意旨
略稱：(一)、上訴人於原審具狀辯稱：王章泰既自承「劉義講」之
名片係其向上訴人取得十四張本票當時，由上訴人交付，足見劉
義講所述「王章泰於票據未到期前，到我家裡來找我，……在那
次之前，我並沒有見過他」，固可證王章泰於上訴人交付本票後
，才「認識」劉義講其人，然王章泰既於收受上訴人交付十四張
本票當時，即已持有「劉義講」名片，而「知道」劉義講其人，
自有可能偽造「劉義講」之背書；「劉義講」之背書果真係上訴
人所偽造，上訴人豈會如此大膽，毫不擔心王章泰會向劉義講查
證而被揭穿？顯與常情有違，足見上訴人並未偽造「劉義講」之
背書；又十四張本票之背書既係應王章泰之要求而提出，何以王
章泰未立即以名片上之電話及地址向劉義講查證，而是遲至民國
八十八年六月屆到期日前才查證各等語。然原判決對於十四張本
票之「劉義講」背書亦可能是王章泰偽造，上訴人不可能偽造劉
義講之背書及王章泰何以不在上訴人提出當時即向劉義講查證等
辯解，何以均不足採取，並未於理由內加以論列，自有違法。(二)
、謝楚蓁及陳品吟固均證述曾有一自稱王章泰之人打電話詢問是
否要投資煙酒生意，然該證言與十四張本票背書無關，自不足以
推論十四張本票之「劉義講」背書係由該自稱王章泰之不詳姓名
之人所為。原判決竟稱上訴人為應王章泰之要求，由「該不詳姓
名之人」偽造「劉義講」背書，以取信王章泰云云，而對於其究
竟憑何積極證據認定「劉義講」之背書係「該不詳姓名之人」所
為，則未於理由內詳加說明。又王章泰身為教師，有辨別是非利
害之能力，固有可能知道偽造他人背書，會觸犯刑章而不為，但
亦可能因其智識能力，為嫁禍上訴人而偽造「劉義講」背書，足
見王章泰身為教師之事實，無從擔保其一定不會偽造「劉義講」
背書，然原判決竟稱王章泰曾任教樹仁家商，不可能偽造背書云
云，顯有不依憑證據認定犯罪事實之違法。(三)、原判決既認上訴
人係於倒帳之後為「取信」王章泰而偽造「劉義講」之背書，則
與詐欺罪間，即有方法與結果之牽連關係，然原判決卻依數罪併
罰論科，自屬違法云云。
惟查：原判決綜核告訴人王章泰、葉俶鳳、黃順麗、陸怡中分別
於偵審中之指述，證人劉義講、謝楚蓁（即謝慧萍）、陳品吟（
即陳淑敏）在第一審之證詞，卷附上訴人簽發交付之第一商業銀
行灣內分行本票影本十四紙等證據，並參酌全案其餘卷證資料，
本於事實審法院職權之推理作用，認定上訴人確有與自稱其叔公
「廖連」之不詳姓名成年男子共同在上開十四紙本票上偽造「劉
義講」之背書並持交王章泰而行使之犯行，因而撤銷第一審關於
上訴人偽造及行使偽造私文書部分之判決，改判論處上訴人共同
行使偽造私文書，足以生損害於他人罪刑，已詳細說明其理由。
復論述上訴人係於詐欺取財既遂後，經王章泰等人催討，才簽發
十四紙本票交付，又因王章泰等之要求，始另在本票上偽造「劉
義講」之背書再持交王章泰，其偽造及行使偽造私文書係另行起
意，與詐欺部分並無方法與結果之牽連關係。而對於上訴人辯稱
：伊被脅迫簽發本票交付王章泰時，並無「劉義講」之背書，該
背書係告訴人等嗣後所為，與伊無關云云，如何之不足採信，亦
已詳加說明及指駁。其採證認事，從形式上觀察，並無違背法令
之情形，上訴意旨對原審之論斷，究有何違背經驗法則或論理法
則等違法情形，亦未依據卷內資料為具體之指摘。且查：原判決
已說明其就案內所有證據，本於調查所得心證，分別定其取捨，
而憑以認定上訴人簽發交付王章泰等以供擔保之十四紙本票上之
「劉義講」背書，係上訴人與不詳姓名之人共同偽造，劉義講（
業經檢察官為不起訴處分）為上訴人同事之先生，與王章泰並不
認識，王章泰自無偽造「劉義講」背書以確保其投資債權必要等
之依據及理由，此係事實審法院採證認事之職權行使，難謂有違
反證據法則、判決不備理由，或應於審判期日調查之證據而未予
調查之情形。又謝楚蓁、陳品吟在第一審分別證述上訴人以經營
菸酒生意及王章泰已有投資為由，邀請渠等參與投資，嗣渠等均
接到自稱王章泰男子之來電，要求投資上訴人之菸酒生意，但其
後經向王章泰求證，王章泰則表示未打各該電話等情；則原審採
納謝楚蓁、陳品吟之供證，而據以判斷十四紙本票上之「劉義講
」背書，係上訴人與該不詳姓名男子共同偽造，自係本於卷存證
據而為推理，於證據法則尚屬無悖。其餘上訴意旨所執各詞，原
判決或已在理由中論斷綦詳，並無上訴意旨所指之違法情形；或
係以自己主觀之說詞，就原審採證認事之職權行使或與犯罪構成
要件無涉之枝節漫為單純之事實上爭辯，依首開說明，自難認係
適法之第三審上訴理由。其此部分之上訴違背法律上之程式，應
予駁回。又刑事訴訟法第三百七十六條所列各罪之案件，經第二
審判決者，不得上訴於第三審法院，法有明文。上訴人詐欺部分
，原審係依刑法第三百三十九條第一項論處罪刑，核屬刑事訴訟
法第三百七十六條第四款之案件。依首開說明，既經第二審判決
，自不得上訴於第三審法院，上訴人就此部分竟復提起上訴，顯
為法所不許，亦應予駁回。
據上論結，應依刑事訴訟法第三百九十五條前段，判決如主文。
中    華    民    國  九十四  年   十二   月  二十二  日
                      最高法院刑事第十一庭
                          審判長法官  謝  俊  雄
                                法官  陳  世  雄
                                法官  魏  新  和
                                法官  吳  信  銘
                                法官  徐  文  亮
      本件正本證明與原本無異
                                      書  記  官
中    華    民    國  九十四  年   十二   月  二十八  日
                                                      Ｋ
